【裁判字號】    90,台上,7204
【裁判日期】    901123
【裁判案由】    違反毒品危害防制條例
【裁判全文】
最高法院刑事判決                                九十年度台上字第七二○四號
    上  訴  人  台灣高等法院高雄分院檢察署檢察官
    被      告  甲○○
右上訴人因被告違反毒品危害防制條例案件，不服台灣高等法院高雄分院中華民國九
十年一月十日第二審更審判決（八十九年度上更（二）字第一五八號，起訴案號：台
灣高雄地方法院檢察署八十七年度偵字第二三四二○、二四二一五、二六○一二、二
六四四三號），提起上訴，本院判決如左：
    主  文
原判決撤銷，發回台灣高等法院高雄分院。
    理  由
本件原判決以公訴意旨略稱：被告甲○○與綽號「楊仔」之不詳姓名成年男子，意圖
營利，並基於共同概括犯意之聯絡，先由被告以其所有0000000000號呼叫
器為聯絡工具，自民國八十七年八月底起，至同年九月二十九日止，先後在高雄市○
○路與凱旋路口、小港公車站、高雄市○鎮區○○街二十號、及高雄市○鎮區○○街
公園旁，以每小包新台幣（下同）一千元至三千元之價格，販賣第一級毒品海洛因多
次，供楊文亨、余家慶、柯炎松、莊福賜等人施用，嗣為警於同年十月六日下午六時
許，在高雄市○鎮區○○街二十號，查獲莊福賜；於同年十月八日下午六時許，在高
雄市○鎮區○○街七三七巷十五號查獲柯炎松；於同年十月十三日下午五時許，在高
雄縣鳳山市○○路三五六巷十六號查獲余家慶、楊文亨等人施用第一級毒品海洛因，
經該等供出上情，循線查獲，因認被告違反毒品危害防制條例第四條第一項販賣第一
級毒品罪嫌。經審理結果，認被告犯罪不能證明，乃撤銷第一審論處被告甲○○以共
同連續販賣第一級毒品罪刑之判決，改判諭知該被告無罪，固非無見，惟按審理事實
之法院對於被告有利及不利之證據，應一律注意，詳為調查，綜合全案證據資料，本
於經驗法則以定其取捨，而對於證據之判斷與事實之認定，除刑事訴訟法已有明定之
證據法則應遵守外，通常皆以本於生活經驗上認為確實之經驗法則、或理則上當然之
論理法則為其據，倘事實審法院對於證據之判斷，欠缺其合理性或適合性而與事理顯
有矛盾，即與經驗法則或論理法則有所違背，所為判決當然違法。查原判決無非以被
告否認有販毒犯行，辯稱：係與楊文亨等人合資，由伊帶同去向綽號「楊仔」者購買
等語為可採，及監聽錄音帶譯文均無法認定證人楊文亨等人係向被告購買，或託其購
買，或合資購買等情，認無證據證明被告有販賣營利意圖，而為被告有利之認定。惟
查被告雖就第一審卷附之監聽譯文另有其解釋，惟對監聽譯文之交易對話，並未否認
其真實，依卷附之監聽錄音譯文觀之：(一)被告於八十七年九月十八日與柯炎松之通聯
紀錄顯示，柯炎松先告知被告要買四千元，二人即約定地點見面一節（詳第一審卷第
一一五頁），據被告及柯炎松一致辯稱：係由二人各出三千元合資購買，而後再分一
人一半等語（詳八十七年度偵字第二四二一五號卷第二十頁反面），如所辯屬實，其
二人既均各出三千元，則被告應係購買六千元之海洛因，惟據被告於警訊中屢稱：伊
係向綽號楊仔購買，每次三千元至五千元不等（高雄市政府警察局鹽埕分局第一○六
一九號卷第三頁、第一○四四九號卷第三頁），其既未曾向楊仔購買過六千元之海洛
因，何以告知柯炎松應各出資三千元，而與柯炎松平分所購得之毒品一人一半？是被
告有無假藉合買、平分之名，多取其應得之份而謀得利潤？誠非無疑。且證人余家慶
亦稱：伊與楊文亨出三千元，被告出三千元去買（海洛因），一共買了三、四次等情
（八十七年度偵字第二四二一五號卷第三十二頁反面），則被告與楊文亨、余家慶各
出三千元合資購買時，是否亦係未購足六千元，而與合資購買者偽稱出資一半而平分
，從中取利？原判決就此疑點，未予調查釐清，遽認被告無營利意圖，自嫌率斷。況
據證人廖長平於原審證稱：「我監聽那麼久，我聽到的內容就是被告還有跟地下錢莊
借錢，家裡面經濟困難，所以才替人家購買毒品，賺一點跑路工錢，吸毒的人沒有門
路購買，甲○○就幫他調貨，被告不告訴指證的人到那裡買毒品，而自己去買，就是
為了中間賺取利潤……監聽裡面甲○○也有跟指證的人合資去購買，也有甲○○幫指
證的人調貨，賺取差價」等語（上更（二）卷第一八九頁），如果無訛，益徵被告有
借機謀利情事，證人廖長平之證言，何以不足採為不利被告之證據，原判決未於理由
中敘明，顯有判決理由不備之違法。(二)被告於八十七年九月十九日與莊福賜之通聯紀
錄顯示，莊福賜係經由被告之極力推銷有好貨色，乃同意購買三千元，而後再由被告
通知其開門等情（詳第一審卷第一一○頁），核與莊福賜於警訊稱：「我只向他買過
一次，時間是八十七年九月十九日晚上二十二時許，我打0000000000呼叫
器聯絡他購買新台幣三千元海洛因，他送至我住處前鎮區○○街二○號給我」，及被
告於警訊時坦供：「我是先向莊福賜拿新台幣三千元，然後去找『楊阿』拿海洛因，
拿到後我再回莊福賜住處一起吸食海洛因」（高雄市政府警察局鹽埕分局第一○四四
九號卷筆錄）等情相符，倘屬不虛，能否謂被告無販賣三千元之海洛因予莊福賜之情
事，即堪研求。況被告如無營利意圖，何以極力推銷？原判決對此疑點，略而未論，
亦有理由不備之違法，其於證據證明力之判斷，亦難認與法無違。檢察官上訴意旨執
以指摘，非無理由，應認原判決有撤銷發回之原因。
據上論結，應依刑事訴訟法第三百九十七條、第四百零一條，判決如主文。
中      華      民      國     九十     年     十一     月    二十三    日
                              最高法院刑事第十一庭
                                  審判長法官  林  增  福
                                        法官  邵  燕  玲
                                        法官  吳  昆  仁
                                        法官  陳  世  雄
                                        法官  惠  光  霞
      右正本證明與原本無異
                                              書  記  官
中      華      民      國     九十     年     十二     月      三      日


司法院資訊處製作；財團法人民間司法改革基金會備份。
